【裁判字號】    92,易,331
【裁判日期】    921218
【裁判案由】    脫逃等
【裁判全文】
臺灣桃園地方法院刑事判決                          九十二年度易字第三三一號
    公  訴  人  臺灣桃園地方法院檢察署檢察官
    被      告  丁○○
    被      告  乙○○
右列被告等因脫逃等案件，經檢察官提起公訴（九十年度偵字第一九一六一號），本
院判決如左：
    主  文
丁○○依法拘禁之人以強暴脫逃，處有期徒刑捌月。
乙○○藏匿依法拘禁之脫逃人，處有期徒刑月，如易科罰金，以佰元折算壹日。
緩刑貳年。
    事  實
一、丁○○前於民國六十一年、六十七年及七十年間即曾因脫逃案件，先後經法院判
    罪科刑，又於七十九年間因犯竊盜案件，經臺灣臺北地方法院判處有期徒刑四年
    ，後經臺灣高等法院以八十一年度上更一字第一六一號撤銷原判決，判處有期徒
    刑四年，並經最等法院以八十一年度台上字第四三九０號判決駁回上訴確定，再
    於八十年間因違反懲治盜匪條例案件，經臺灣士林地方法院判處有期徒刑十三年
    ，並經最等法院以八十二年度台上字第一一六九號判決駁回上訴確定，前開二罪
    所宣告之有期徒刑並經臺灣高等法院以八十二年度聲字第七六一號裁定定應執行
    有期徒刑十六年，於八十二年二月十一日入監執行，於八十七年八月二十一日縮
    短刑期假釋出獄（需至九十六年九月十八日始縮刑假釋期滿），復於八十八年間
    因違反懲治盜匪條例案件，經臺灣士林地方法院判處有期徒刑十八年（現仍由臺
    灣高等法院以九十二年度重上更三字第一八八號審理中），前開假釋乃遭撤銷，
    於八十九年七月四日再入臺灣臺北監獄（以下簡稱臺北監獄）服刑，需至九十八
    年七月二十七日始期滿，為依法拘禁之人。丁○○在監服刑期間，因見同房舍不
    詳年籍姓名之受刑人利用至監獄外醫院洗腎機會夾帶行動電話入監使用，亦欲在
    監使用行動電話與人聯絡，遂託於九十年一月二十日出監之受刑人陳文龍，由陳
    文龍請丁○○之女丙○○申購門號0000000000號及裝填電池之行動電
    話一支，再由陳文龍將該行動電話攜至桃園國軍總醫院洗腎中心，交予洗腎之受
    刑人張財盛藏在跨下攜入臺北監獄，丁○○乃藉此與外界通信。丁○○在監期間
    ，因眼疾多次戒護就醫，認戒護較鬆有脫逃之機會，且認其家產遭人侵奪，遂以
    前開門號聯絡戊○○（由本院另案審理中），要求幫忙脫逃，二人遂基於共同之
    犯意聯絡，謀議先由戊○○竊取一部汽車供脫逃時使用。戊○○乃於九十年九月
    十日白天某時，先至桃園縣龍潭鄉○○路五五三巷四十三弄六一號前，以其所有
    之鑰匙一支竊得劉岳峰所有、由陳淑蕙使用（起訴書誤載為陳淑惠所有）之車牌
    號碼ＱＤ─一七七一號自用小客車得手，並將該車停放在桃園國軍總醫院停車場
    以預備供脫逃時使用。九十年九月十一日，戊○○乃找事先不知情之曾國慶（已
    由本院另案審結）及事先知情之真實姓名、年籍均不詳、綽號「阿龍」之成年男
    子，共乘戊○○所有之車牌號碼五Ｇ─四０三九號自用小客車至國軍總醫院側門
    邊停放，再由曾國慶駕駛前揭戊○○所竊之自用小客車搭載戊○○、「阿龍」至
    國軍總醫院急診室前等待。而丁○○於九十年九月十一日晚上六時四十五分許，
    復藉眼疾由臺北監獄管理員李錫琳、替代役役男己○○戒護至國軍總醫院就診，
    丁○○並佯裝不良於行，帶拐杖就診，於同日晚上八時許就診完畢後，在該醫院
    急診室門口等待計程車返監。其時戊○○見狀遂先行下車走向丁○○，並指示曾
    國慶將車駛近丁○○，曾國慶遂打汽車右方向燈、駛近丁○○，乘坐於後座之「
    阿龍」並依戊○○指示打開右後車門，此時得知訊號之丁○○乃將手中之拐杖丟
    向己○○而施強暴，致未及防備之己○○因而倒地，丁○○即衝入接應之前揭自
    用小客車右後座，此時已坐上該部自用小客車右前座之戊○○乃將車上所放之開
    山刀由右前窗戶丟出車外，對李錫琳、己○○施以強暴。而曾國慶於其時亦明知
    丁○○被上腳銬腳鐐，身穿囚服，為依法拘禁之人，竟基於便利丁○○脫逃之犯
    意，趁機將該部自用小客車駛至該醫院側門，四人下車旋即換乘事先停放於門外
    之前揭戊○○所有之自用小客車，由曾國慶駕駛該自用小客車逃逸，由國道二號
    高速公路龍潭交流道駛往三峽交流道，再往臺北縣橫溪，再到臺北縣新店市某不
    詳山區之溪谷，由戊○○以事先準備之鐵鎚及鐵鑽將丁○○之腳鐐打開，再送丁○○至新店捷運站附近離去。
二、乙○○係丁○○在臺北監獄服刑時同監受刑人羅誠印之妻子，曾在前往臺北監獄
    會見羅誠印時看過丁○○二次面，並在丁○○於九十年九月十一日脫逃前即曾多
    次接到丁○○以前揭行動電話撥打的電話。在九十年九月十一日後某日再接到丁○○撥打的電話，明知丁○○係脫逃人犯，竟為藏匿人犯，於九十年九月十九日
    ，向不知情之甲○○簽約承租臺北巿內湖區○○里○鄰○○街五十六號一樓房屋
    供丁○○藏匿。嗣於九十年十一月七日下午四時三十分許，丁○○、乙○○在花
    蓮縣豐濱鄉長虹橋旁旅遊時，為內政部警政署刑事警察局偵三隊三組與桃園縣警
    察局人員循線緝獲。
三、案經桃園縣警察局移送臺灣桃園地方法院檢察署檢察官偵查起訴。
        理  由
一、訊據被告丁○○、乙○○二人對於右揭犯罪事實均已坦承不諱，而查：
    (一)前揭0000000000號行動電話門號係由被告丁○○的女兒丙○○所購
      買之易付卡，連同前揭行動電話交由受被告丁○○之託的證人陳文龍帶至桃園
      國軍總醫院洗腎中心，交予洗腎之受刑人張財盛藏在跨下攜入臺北監獄等情，
      業據證人丙○○、陳文龍、張財盛等人於檢察官偵訊時證述在卷，核與被告丁○○所自承之情節相符，且被告丁○○於九十年五月一日至九十年九月十一止
      ，頻頻以前揭行動電話與外界聯絡之情，亦有前揭行動電話之通聯紀錄附卷可
      稽（見九十年度他字第一九七三號偵查卷下冊第六十五至一二四頁），且有遠
      傳電信股份有限公司之行動電話基本資料函一紙附卷可稽（見同前他自卷第六
      十四頁），堪認被告丁○○係利用前揭託證人陳文龍交由證人張財盛帶入臺北
      監獄之行動電話聯絡戊○○幫助他脫逃無誤。
    (二)前揭車牌號碼ＱＤ─一七七一號自用小客車係於九十年九月十日白天某時，由
      戊○○在桃園縣龍潭鄉○○路五五三巷四十三弄六一號前，以其所有之鑰匙一
      支所偷一節，業據戊○○於檢察官偵訊中自承在卷。而前揭車牌號碼ＱＤ─一
      七七一號自用小客車為被害人劉岳峰所有、由陳淑蕙使用，於九十年九月十日
      十八時發現遭竊，於同日二十時報案，業據證人陳淑蕙於警訊證述明確，並有
      車輛竊盜、車牌失竊資料個別查詢報表－查詢車輛認可資料一紙附卷可稽（見
      偵查卷第八十七頁及同前他字卷上冊第十六頁）。又被告丁○○打電話聯絡戊○○時，即要求戊○○想辦法弄一部車，其意即在要求戊○○竊盜一部贓車以
      供脫逃之用，是其與戊○○有竊盜之犯意聯絡甚明，堪認被告丁○○此部分之
      自白應與事實相符。再戊○○雖在竊盜時持有開山刀一支，惟此係共同被告戊○○怕在偷車時遭人發現而自行攜帶以供防身之用，業據共同被告戊○○於本
      院另案審理中供述在卷，堪認被告丁○○應無唆使共同被告戊○○攜帶兇器竊
      盜之犯意，故其應僅需負普通竊盜之刑責，附此敘明。
    (三)被告丁○○以柺杖擊向未及防備之證人己○○，至其因而倒地，被告丁○○即
      衝入接應之前揭自用小客車右後座，此時已坐上該部自用小客車右前座之共戊○○乃將車上所放之開山刀由右前窗戶丟出車外，對證人李錫琳、己○○施強
      暴等情，業據證人李錫琳、己○○二人於檢察官偵訊及本院審理中證述明確，
      被告亦自承有此事實，堪認此事實為真。
    (四)被告乙○○為被告丁○○在臺北監獄服刑時同監受刑人羅誠印之妻子，曾在前
      往臺北監獄會見羅誠印時看過被告丁○○二次面，並在被告丁○○於九十年九
      月十一日脫逃前即曾多次接到丁○○以前揭行動電話撥打的電話等情，業據被
      告乙○○自承在卷，核與前揭卷附之通聯紀錄相符，堪認被告乙○○確實明知
      被告丁○○為依法拘禁之人無誤。又被告丁○○於九十一年九月十一日脫逃後
      ，曾在打電話告知被告乙○○，向其表示伊現在已在外面，沒有地方可居住一
      節，亦據被告丁○○於本院審理中供述在卷，核與被告乙○○所自承之情節相
      符，被告乙○○於被告丁○○尚在臺北監獄期間既曾多次接到被告丁○○的電
      話聯絡，其對於丁○○是否可假釋或有保外就醫之情形應可得而之，且如被告
      丁○○係保外就醫應有他人可供其住的地方，然被告丁○○竟向其稱沒有地方
      可住，其應可知被告丁○○係非經合法管道出監之人，亦即其應知道被告丁○○係脫逃之人犯，其竟接受被告丁○○之託，自嘉義市北上臺北市，在九十年
      九月十九日，向不知情之甲○○簽約承租臺北巿內湖區○○里○鄰○○街五十
      六號一樓房屋（有房屋租賃契約書一份附於偵查卷第三十二至三十五頁可稽）
      供丁○○藏匿，是其有藏匿脫逃人犯之犯意甚明，是被告乙○○於本院審理時
      坦承藏匿人犯之犯行，應屬可信。
    (五)綜上所述，本案事證已臻明確，被告二人之犯行均已堪認定，應予依法論科。
二、查被告丁○○係在台北監獄執行中之受刑人，其於當時乃係依法拘禁之人，故核
    被告丁○○之所為，係犯刑法第一百六十一條第二項以強暴犯脫逃罪、第三百二
    十條第一項之竊盜罪；被告乙○○所為，係犯刑法第一百六十四條第一項藏匿人
    犯。被告丁○○就前揭竊盜部分，與戊○○間有犯意聯絡及行為分擔，為共同正
    犯。被告丁○○所犯前開二罪間，有方法結果之牽連關係，為牽連犯，應從一重
    論以刑法第一百六十一條第二項以強暴犯脫逃罪。爰分別審酌被告丁○○已有多
    次脫逃前科，再次聯絡他人協助其脫逃，惡性非輕；被告乙○○係一時失慮而藏
    匿人犯，二人犯後已坦承犯行，及檢察官於本院審理時具體求處被告丁○○有期
    徒刑八月，被告乙○○有期徒刑三月，被告二人均表示同意等一切情狀，各量處
    如主文所示之刑，並就被告乙○○部分所宣告之有期徒刑，諭知易科罰金之折算
    標準。末查，被告乙○○前未曾受有期徒刑以上刑之宣告，此有臺灣高等法院被
    告全國前案紀錄表及台灣桃園地方法院檢察署刑案資料查註紀錄表各一份附卷可
    稽，係因一時失慮，偶罹刑典，事後已坦承犯行，尚具悔意，經此偵審程序及刑
    之宣告後，應知警惕而無再犯之虞，本院因認暫不執行其刑為當，並依檢察官之
    所請，併予宣告緩刑二年，以啟自新。
據上論斷，應依刑事訴訟法第二百九十九條第一項前段，刑法第二十八條、第三百二
十條第一項、第一百六十一條第二項、第五十五條、第一百六十四條第一項、第四十
一條第一項前段、第七十四條第一款，罰金罰鍰提高標準條例第一條前段、第二條，
判決如主文。本案經檢察官陳美華到庭執行職務。
中      華      民      國    九十二    年      十二月      十八    日
                                    臺灣桃園地方法院刑事第九庭
                                        審判長法  官  林明洲
                                              法  官  何燕蓉
                                              法  官  林春鈴
右正本證明與原本無異。
如不服本判決，應於判決送達後十日內向本院提出上訴狀( 應附繕本 )，上訴於
臺灣高等法院。
                                              書記官  江世亨
中        華        民        國   九十二   年   十二   月    十八    日
附論罪科刑依據之法條：
刑法第三百二十條第一項：
意圖為自己或第三人不法之所有，而竊取他人之動產者，為竊盜罪，處五年以下有期
徒刑、拘役或五百元以下罰金。
刑法第一百六十一條第二項：
損壞拘禁處所械具或以強暴、脅迫犯前項之罪者，處五年以下有期徒刑。
刑法第一百六十四條第一項
藏匿犯人或依法逮捕拘禁之脫逃人或使之隱避者，處二年以下有期徒刑、拘役或五百
元以下罰金。


司法院資訊處製作；財團法人民間司法改革基金會備份。
